臺灣雲林地方法院民事裁定
110年度消債更字第55號
聲  請  人
即  債務人  吳佳頤  
代  理  人  陳奕璇律師（法扶律師）
上列當事人因消費者債務清理事件聲請更生，本院裁定如下：
    主  文
聲請人甲○○自民國一一一年四月二十九日十六時起開始更生程序
。
命司法事務官進行更生程序。
    理  由
一、按債務人不能清償債務或有不能清償之虞者，得依本條例所
    定更生或清算程序，清理其債務；債務人無擔保或無優先權
    之債務總額未逾新臺幣1,200萬元者，於法院裁定開始清算
    程序或宣告破產前，得向法院聲請更生；債務人對於金融機
    構負債務者，在聲請更生或清算前，應向最大債權金融機構
    請求協商債務清償方案，或向其住、居所地之法院或鄉、鎮
    、市、區調解委員會聲請債務清理之調解；自債務人提出協
    商請求之翌日起，逾30日不開始協商，或自開始協商之翌日
    起逾90日協商不成立，債務人得逕向法院聲請更生或清算，
    消費者債務清理條例（下稱消債條例）第3條、第42條第1項
    、第151條第1項及第153條分別定有明文。揆諸消債條例之
    立法目的，乃在於使陷於經濟上困境之消費者，得分別情形
    利用更生或清算程序清理債務，藉以妥適調整債務人與債權
    人及其他利害關係人之權利義務關係，保障債權人之公平受
    償，並謀求消費者經濟生活之更生機會，從而健全社會經濟
    發展（消債條例第1條立法理由參照）。準此，債務人若有
    不能清償債務或有不能清償債務之虞，且客觀上並無濫用更
    生或清算程序之情事，自應使其藉由消費者債務清理條例所
    定程序以清理債務。次按法院開始更生程序之裁定，應載明
    其年、月、日、時，並即時發生效力；法院開始更生或清算
    程序後，得命司法事務官進行更生或清算程序，必要時得選
    任律師、會計師或其他適當之自然人或法人1人為監督人或
    管理人，消債條例第45條第1項、第16條第1項亦有明定。
二、本件聲請意旨略以：聲請人積欠無擔保債務，而有不能清償
    債務之情事，經向鈞院聲請債務清理之調解不成立，而聲請
    人其所負無擔保或無優先權之本金及利息債務總額未逾新臺
    幣（下同）1,200萬元，復未經法院裁定開始清算程序或宣
    告破產，爰請求裁定准予更生等語。
三、按消債條例所稱消費者，係指5年內未從事營業活動或從事
    平均每月營業額20萬元以下之小規模營業之自然人；債務人
    為公司或其他營利法人之負責人，無論是否受有薪資，均視
    為自己從事營業活動，其營業額依該公司或其他營利法人之
    營業額定之，消債條例第2條第1項、第2項及消債條例施行
    細則第3條第2項定有明文。本件聲請人於聲請狀陳明其於聲
    請更生前5年內未從事任何營業活動（見本院卷第8頁），且
    其近5年並無投保勞工保險，此有其勞工保險被保險人投保
    資料表（明細）附卷可參（見本院卷第40頁），亦有聲請人
    之108至109年度綜合所得稅各類所得資料清單在卷可稽（見
    本院卷第34至36頁），復有財團法人金融聯合徵信中心查詢
    個人任職董監事/經理人、獨資/合夥事業負責人及經理人、
    有限合夥事業合夥人及經理人企業名錄附卷可稽（見本院卷
    第68至69頁），堪認聲請人係5年內未從事營業活動之自然
    人，屬消債條例第2條所規定之消費者，而為消債條例適用
    之對象。
四、再查，本件聲請人現積欠無擔保或無優先權之債務總額，依
    據各債權人陳報之債權，合計共約3,392,752元（因債權人
    聯邦商業銀行股份有限公司、仲信資融股份有限公司未向本
    院陳報債權，該金額未包含渠等之債權金額），本金及利息
    部分加總未逾1,200萬元，其前向本院聲請消費者債務清理
    前置調解而調解不成立，有聲請人提出之本院民事事件調解
    不成立證明書、聯徵中心債權人清冊等件為證，並有債權人
    陳報狀在卷可參，復經本院依職權調取本院110年度司消債
    調字第66號卷核閱無訛。是以，本院自應綜合聲請人目前全
    部收支及財產狀況，評估其是否有「不能清償債務或有不能
    清償之虞」，作為是否裁准更生之判斷標準，說明如下：
㈠、每月收入及財產狀況：
    聲請人名下無不動產，僅有數筆有效保險契約，保單價值準
    備金金額270元，此有聲請人提出全國財產稅總歸戶財產查
    詢清單、郵局存摺、臺灣銀行綜合存款存摺、雲林縣斗南鎮
    農會存款存摺、遠雄人壽保險事業股份有限公司保險單、台
    灣人壽保險股份有限公司保險單、臺灣產物保險股份有限公
    司保險單等件附卷可稽（見本院卷第38頁、第102至110頁、
    第150至170頁）。又聲請人陳稱其自110年7月9日起任職於
    雲林縣政府，日薪為1,280元，且在磐石保險經紀人股份有
    限公司兼職，收入不穩定，平均每月1,000元至2,000元，而
    家中種有竹筍，聲請人會協助配偶挖掘竹筍出賣予盤商，收
    入不穩定等語，並提出雲林縣政府以工代賑人員僱用契約為
    證（見本院卷第60至61頁、第211至213頁）。查，經本院向
    雲林縣政府函詢聲請人於110年7月至12月之薪資為何？111
    年是否仍僱用聲請人？經雲林縣政府函覆其於111年間仍僱
    用聲請人，而聲請人自110年7月至12月之薪資分別為20,480
    元、28,160元、21,760元、29,120元、28,160元、26,080元
    ，此有雲林縣政府函暨檢送之薪資明細表、雲林縣政府以工
    代賑人員僱用契約在卷可考（見本院卷第302至320頁）。是
    本院審酌上情，認應暫以聲請人上開110年7月至12月之每月
    薪資之平均收入25,627元，作為計算聲請人目前償債能力之
    基準。
㈡、每月必要支出狀況：
    按債務人必要生活費用，以最近一年衛生福利部或直轄市政
    府所公告當地區每人每月最低生活費1.2倍定之。債務人聲
    請更生或清算時所提財產及收入狀況說明書，其表明每月必
    要支出之數額，與本條例第64條之2第1項、第2項規定之認
    定標準相符者，毋庸記載原因、種類及提出證明文件，消債
    條例第64條之2第1項、消債條例施行細則第21條之1第3項分
    別定有明文。並參以衛生福利部公告110年度臺灣省每人每
    月最低生活費13,288元之1.2倍即15,946元（計算式：13,28
    8元×1.2倍＝15,946元，元以下四捨五入），是聲請人主張其
    每月必要支出之費用依衛生福利部公布之110年最低生活費
    標準即15,946元，衡無浮濫虛報之情，應予准許。又聲請人
    主張其需扶養配偶楊○豪，及與配偶共同扶養未成年之子女
    吳○庭、吳○志、吳○琪、吳○宸，平均分擔扶養費用，每月實
    際支出扶養費分別各為5,000元等語（見本院卷第61頁）。
    查，聲請人之子女吳○庭、吳○志、吳○琪、吳○宸現年分別為
    19歲、18歲、17歲、2歲，名下無任何價值資產，108、109
    年度所得均為0元，此有古坑鄉公所中低收入戶證明書、全
    國財產稅總歸戶財產查詢清單及108、109年度綜合所得稅各
    類所得資料清單在卷可稽（見本院卷第42頁、第220至240頁
    ），是聲請人之子女吳○庭、吳○志、吳○琪、吳○宸現尚在就
    學階段，無獨立謀生能力及資產，自有受父母扶養之必要。
    再惟衡以一般情形，未成年人尚無需負擔屋租、交通、水電
    等相關費用，且必要支出較低，故其生活費用標準應較成年
    人為低，且據聲請人陳稱聲請人及其配偶自110年8月起每月
    領有育兒津貼7,000元等語（見本院卷第242頁），故認聲請
    人每月扶養費分擔額分別為5,000元、5,000元、5,000元、2
    ,000元，始為適宜，逾此範圍之金額應予剔除。另，聲請人
    陳稱其需扶養其配偶楊○豪，每月支出扶養費5,000元云云，
    惟聲請人陳稱其配偶楊○豪正職為廚師，每月有穩定收入等
    語（見本院卷第62頁），且依聲請人提出之楊○豪郵政存摺
    ，楊○豪每月薪資為38,556元，則楊○豪自無受聲請人扶養之
    必要，此部分扶養費用應予剔除。
㈢、每月餘額及還款能力：
    承上，以聲請人每月所得收入25,627元，扣除其每月必要支
    出費用32,946元（計算式：15,946元＋5,000元＋5,000元＋5,0
    00元＋2,000元＝32,946元）後負數（計算式：25,627元－32,9
    46元＝－7,319元），並無餘額可供清償，自無法負擔最大債
    權金融機構於本院前置協商程序中，所提出每月清償3,590
    元之還款方案（見本院110年度司消債調字第66號卷第191頁
    ）。惟聲請人表示倘鈞院裁定准予更生，其每月提出2,000
    元清償，而其配偶亦願意資助（見本院卷第62頁）。準此，
    審酌聲請人目前之收支狀況，顯無法清償聲請人前揭所負欠
    之債務總額，並考量該積欠債務之利息或違約金仍在增加中
    等情況，堪認聲請人之收入及財產狀況，有藉助更生制度調
    整其與債權人間權利義務關係之必要，自應許聲請人得藉由
    更生程序清理債務。
五、綜上所述，本件聲請人為一般消費者，其有無法清償債務之
    情事，又所負無擔保或無優先權之債務，並未逾1,200萬元
    ，且未經法院裁定開始清算程序或宣告破產，復查無消債條
    例第6條第3項、第8條或第46條各款所定駁回更生聲請之事
    由存在，則聲請人聲請更生，應屬有據，爰裁定如主文。又
    本件聲請人業經裁定開始更生程序，爰並裁定命司法事務官
    進行本件更生程序。
六、聲請人於更生程序開始後，應盡所能節約支出，提出足以為
    債權人會議可決或經法院認為「已盡力清償」之更生方案以
    供採擇。而司法事務官於進行本件更生程序、協助聲請人提
    出更生方案時，亦應依聲請人之薪資變化、社會常情及現實
    環境衡量聲請人之清償能力，並酌留其生活上應變所需費用
    ，進而協助聲請人擬定允當之更生方案，始符消債條例重建
    債務人經濟生活之立法目的，附此敘明。
七、依消債條例第11條第1 項、第45條第1 項、第16條第1 項，
    裁定如主文。
中　　華　　民　　國　　111 　年　　4 　　月　　29　　日
                  民事第一庭    法  官  吳福森

以上正本證明與原本無異。
本裁定不得抗告。
中　　華　　民　　國　　111 　年　　4 　　月　　29　　日
                                書記官　程尹鈴